臺灣高等法院民事裁定
109年度抗字第1554號
抗  告  人  洪文炳  


相  對  人  台灣金融資產服務股份有限公司

法定代理人  邊子樹  
上列當事人間請求損害賠償等事件，聲請訴訟救助，抗告人對於
中華民國109 年8 月24日臺灣臺北地方法院109 年度救字第599
號所為裁定，提起抗告，本院裁定如下： 
    主  文
原裁定廢棄。
本件准予訴訟救助。
抗告費用由相對人負擔。
    理  由
一、按當事人無資力支出訴訟費用者，法院應依聲請，以裁定准
    予訴訟救助，但顯無勝訴之望者，不在此限，民事訴訟法第
    107 條第1 項定有明文。關於無資力支出訴訟費用之事由，
    應提出可使法院信其主張為真實並能即時調查之證據，以釋
    明之，此觀同法第109 條第2 項 、第284 條規定亦明。所
    謂無資力支出訴訟費用，係指窘於生活，且缺乏經濟信用，
    並無籌措款項以支出訴訟費用之信用技能者而言（最高法院
    43年台抗字第152 號裁判意旨參照）。又所謂當事人無資力
    支出訴訟費用，然並非當事人全無財產之謂，當事人雖有財
    產而不能自由處分者，如無籌措款項以支出訴訟費用之信用
    技能，即為無資力支出訴訟費用（最高法院29年渝抗字第17
    9 號裁判意旨參照）。
二、抗告人訴請相對人台灣金融資產服務股份有限公司損害賠償
    等事件，未據繳納裁判費，向原法院聲請訴訟救助，經原裁
    定予以駁回，抗告人不服，提起抗告，其聲請及抗告意旨略
    以：抗告人與妻子因年邁、無任何工作收入、無積蓄，又無
    退休金或國民年金可領，僅靠在外縣市工作的3 名子女微薄
    薪資扶養（3 名子女因工作關係均在外另行租屋未與抗告人
    同住，每名子女本身生活負擔實屬沉重，故每月僅能提供抗
    告人日常生活的基本用度），因經濟拮据生活困難，實無資
    力支出該筆民事訴訟費用或之後可能發生之一切訴訟費用，
    另抗告人於民國109 年6 月10日受原法院另案109 年度救字
    第285 號裁定准予訴訟救助，抗告人目前唯一財產已遭違法
    拍出，相對人受原法院委託執行拍賣作業，進行之拍賣程序
    不法，原法院駁回伊訴訟救助之聲請，即有未洽。為此提起
    本件抗告，請求廢棄原裁定，並准予訴訟救助等語。
三、經查，抗告人請求相對人損害賠償等事件，經原法院以109 
    年度補字第1694號裁定命抗告人繳納第一審裁判費新臺幣（
    下同）5 萬1,490 元，抗告人107、108年間全年度所得均未
    逾1,000元，名下除已無殘值、1986年份汽車1 部、遭相對
    人向原法院民事執行處以107年度司執字第36986號清償債務
    強制執行事件拍賣之房地外，所領取股利亦不足繳納前開訴
    訟費用，有抗告人前開兩年度稅務電子閘門財產所得調件明
    細表、本院公務電話紀錄表在卷（見限閱卷第5 至15頁、本
    院卷第25頁），堪認其確實缺乏籌措款項支出訴訟費用之能
    力，而本案訴訟既尚待原法院調查辯論，則難認顯無勝訴之
    望，是抗告人聲請本件訴訟救助，應認有據。原裁定未及斟
    酌抗告人前開財產資料，駁回抗告人訴訟救助之聲請，尚有
    未洽。抗告意旨指摘原裁定不當，聲明廢棄，為有理由，爰
    由本院將原裁定廢棄，裁定如主文第2 項所示。
四、據上論結，本件抗告為有理由，爰裁定如主文。
中　　華　　民　　國　　109 　年　　12　　月　　25　　日
                  民事第十四庭  
                      審判長法  官  蔡和憲
                            法  官  周珮琦
                            法  官  湯千慧
　　　　　　　　　　　　　　
正本係照原本作成。
本裁定除以適用法規顯有錯誤為理由外，不得再抗告。如提起再
抗告，應於收受送達後10日內委任律師為代理人向本院提出再抗
告狀。並繳納再抗告費新臺幣１千元。
中　　華　　民　　國　　109 　年　　12　　月　　28　　日

　　　　　　　　　　　　　　書記官  江怡萱